---
title: "Medijska zastupljenost redovničkih zajednica u hrvatskom digitalnom prostoru"
subtitle: "Analiza ekonomije pažnje u medijskom izvještavanju o redovnicima i redovnicama"
author: "DigiKat Project"
date: today
format:
  html:
    embed-resources: true
    toc: true
    toc-depth: 3
    toc-location: left
    number-sections: true
    code-fold: true
    code-summary: "Prikaži kod"
    theme: cosmo
    fig-width: 10
    fig-height: 6
  pdf:
    toc: true
    toc-depth: 3
    number-sections: true
    fig-width: 8
    fig-height: 5
    geometry:
      - top=25mm
      - left=25mm
      - right=25mm
      - bottom=25mm
    fontsize: 11pt
    documentclass: article
  docx:
    toc: true
    toc-depth: 3
    number-sections: true
    fig-width: 6.5
    fig-height: 4
execute:
  warning: false
  message: false
---
```{r setup}
#| label: setup
#| include: false

library(tidyverse)
library(data.table)
library(scales)
library(ggplot2)
library(knitr)
library(kableExtra)
library(ineq)
library(viridis)
library(lubridate)
library(tidytext)
library(stringi)
library(treemapify)
library(patchwork)

theme_set(theme_minimal(base_size = 12) +
          theme(
            plot.title = element_text(face = "bold", size = 14),
            plot.subtitle = element_text(color = "gray40"),
            legend.position = "bottom",
            panel.grid.minor = element_blank()
          ))

platform_colors <- c(
  "web" = "#4285F4",
  "facebook" = "#1877F2",
  "instagram" = "#E4405F",
  "youtube" = "#FF0000",
  "twitter" = "#1DA1F2",
  "forum" = "#FF6600",
  "reddit" = "#FF4500",
  "comment" = "#808080"
)

order_family_colors <- c(
  "Franciscan Family" = "#8B4513",
  "Dominican Family" = "#000000",
  "Jesuit" = "#1a3c5a",
  "Benedictine Family" = "#2c5f7c",
  "Salesian Family" = "#4a9c6d",
  "Carmelite Family" = "#6b4c9a",
  "Other Male Orders" = "#94a3b8",
  "Other Female Orders" = "#d1d5db",
  "Congregations of Women" = "#ec4899",
  "Contemplative Women" = "#f472b6"
)

gender_colors <- c(
  "Male" = "#1a3c5a",
  "Female" = "#c44536"
)

portal_type_colors <- c(
  "Mainstream National" = "#2563eb",
  "Religious Catholic" = "#7c3aed",
  "Local" = "#059669",
  "Regional" = "#d97706"
)
```

# Sažetak {.unnumbered}

Ovo istraživanje analizira kako hrvatski digitalni mediji prikazuju redovničke zajednice kroz teorijski okvir ekonomije pažnje. Koristeći DigiKat bazu digitalnog sadržaja od 2021. do 2025. godine, testiramo 9 hipoteza grupiranih u tri tematske cjeline koje pokrivaju koncentraciju pažnje, spolne razlike i tipologiju portala. Ključna pitanja su dobiva li mali broj redova većinu pažnje, postoje li rodne asimetrije u izvještavanju te razlikuju li se obrasci izvještavanja između mainstream, religijskih, regionalnih i lokalnih portala.

**Ključne riječi** ekonomija pažnje, redovničke zajednice, medijska reprezentacija, digitalni mediji, Hrvatska

---

# Uvod

Ekonomija pažnje je teorijski okvir koji polazi od činjenice da je informacija obilna, ali ljudska pažnja ograničena. Svaki dan možemo pročitati samo određen broj članaka i pogledati određen broj videa. To stvara konkurenciju za istu oskudnu pažnju publike.

Za redovničke zajednice ovo stvara paradoks. S jedne strane, medijska vidljivost pomaže u privlačenju novih zvanja, donacija i javne podrške. S druge strane, traženje medijske pozornosti može biti u suprotnosti s temeljnim vrijednostima poput poniznosti i kontemplacije.

## Ekonomija pažnje kao teorijski okvir

Herbert Simon (1971) prvi je formulirao temeljnu tezu ekonomije pažnje tvrdnjom da bogatstvo informacija stvara siromaštvo pažnje. U kontekstu u kojem se količina dostupnih informacija eksponencijalno povećava, ljudska sposobnost da te informacije obradi ostaje biološki ograničena. Pažnja tako postaje oskudan resurs oko kojeg se odvija natjecanje među proizvođačima sadržaja.

Goldhaber (1997) je ovaj uvid proširio na digitalno okruženje tvrdeći da u mrežnom kontekstu pažnja funkcionira kao valuta. Svaki klik, dijeljenje ili komentiranje predstavlja alokaciju ograničenog resursa pažnje od strane korisnika. Davenport i Beck (2001) dodatno su razradili ovaj okvir identificirajući mehanizme kroz koje se pažnja privlači, mjeri i usmjerava u organizacijskom kontekstu. Njihov model sugerira da organizacije koje razumiju logiku ekonomije pažnje mogu strateški pozicionirati svoje poruke u informacijskom prostoru.

Za analizu medijske zastupljenosti redovničkih zajednica ovaj okvir nudi tri ključna predviđanja. Prvo, distribucija medijske pažnje neće biti ravnomjerna već će slijediti obrazac koncentracije u kojem mali broj aktera privlači nerazmjerno velik udio pozornosti. Ovo predviđanje proizlazi iz teorije kumulativne prednosti (Merton, 1968) prema kojoj se inicijalne razlike u vidljivosti pojačavaju jer mediji preferiraju izvještavati o akterima koji su već prepoznatljivi publici. Drugo, strukturne karakteristike aktera, poput spola i institucionalne veličine, utjecat će na raspodjelu pažnje jer medijski gatekeeperi donose uredničke odluke pod utjecajem postojećih društvenih hijerarhija. Treće, različiti tipovi medija raspodijelit će pažnju na različite načine jer operiraju prema različitim uredničkim logikama, ciljaju različite publike i imaju različite profesionalne norme.

Hjarvard (2008) uvodi pojam medijatizacije religije tvrdeći da mediji ne samo što prenose religijske sadržaje nego aktivno oblikuju način na koji se religija prakticira i razumije u suvremenom društvu. U kontekstu ekonomije pažnje ovo znači da medijska logika (koja favorizira konflikt, personalnu priču i institucionalnu krizu) može sustavno iskriviti javnu sliku redovničkih zajednica favorizirajući određene narative na račun drugih.

Kombinacijom ovih teorijskih uvida postavljamo 9 hipoteza grupiranih u tri bloka.

## Hipoteze

### Blok 1 Koncentracija pažnje

Teorija ekonomije pažnje predviđa neravnomjernu raspodjelu medijskog prostora. Ako se pažnja ponaša kao oskudan resurs, očekujemo da će distribucija medijskog prostora biti visoko koncentrirana, pri čemu mali broj redova i portala dominira ukupnom produkcijom sadržaja.

| Hipoteza | Tvrdnja | Test |
|----------|---------|------|
| H1a | 20% redova dobiva preko 80% medijskog prostora | Gini > 0.60, Pareto omjer |
| H1b | 10 portala proizvodi preko 50% sadržaja | CR10, HHI indeks |
| H1c | Mali broj portala piše o malom broju redova | Udio top 5×5 > 30% |

### Blok 2 Spolne razlike

Istražujemo dobivaju li muške zajednice više prostora od ženskih. Budući da su muški redovi institucionalno istaknuti i povijesno povezani s javnim djelovanjem (obrazovanjem, znanstvenim radom, javnom propovijedi), očekujemo da će medijska pažnja biti asimetrična u korist muških zajednica. Ova asimetrija mogla bi biti pojačana na portalima čija uređivačka logika favorizira institucionalni autoritet.

| Hipoteza | Tvrdnja | Test |
|----------|---------|------|
| H2a | Muški redovi dobivaju preko 60% prostora | Chi square test |
| H2b | Asimetrija izraženija na mainstream portalima | Test nezavisnosti |
| H2c | Objave o muškim redovima generiraju više interakcija | Mann Whitney U test |

### Blok 3 Tipologija portala

Različiti tipovi portala operiraju prema različitim uredničkim logikama. Mainstream nacionalni portali podliježu medijskoj logici koja favorizira konflikt i senzacionalizam, dok religijski portali imaju pastoralnu funkciju i ciljaju specifičnu publiku. Lokalni i regionalni portali fokusiraju se na događaje u zajednici i imaju drukčiji odnos prema redovničkim institucijama na svom području. Ove razlike u uredničkoj logici trebale bi se odraziti u tematskoj strukturi, sentimentu i dubini izvještavanja.

| Hipoteza | Tvrdnja | Test |
|----------|---------|------|
| H3a | Mainstream portali češće pišu o kontroverzama | Chi square test |
| H3b | Religijski portali imaju pozitivniji ton | Usporedba udjela |
| H3c | Religijski portali pišu duže članke | Mann Whitney test |


# Podaci i metode

## Izvor podataka

Koristimo DigiKat bazu koja sadrži objave s hrvatskih digitalnih medija prikupljene putem Determ platforme za praćenje medija. Determ je specijalizirani alat koji kontinuirano prikuplja i indeksira sadržaj s digitalnih medija na temelju unaprijed definiranih upita za pretraživanje. Baza pokriva razdoblje od 2021. do 2025. godine.

## Identifikacija sadržaja o redovničkim zajednicama

Iz ukupnog korpusa identificirali smo objave relevantne za redovničke zajednice korištenjem opsežnog rječnika ključnih riječi. Rječnik obuhvaća specifične pojmove za 30+ redovničkih zajednica (npr. franjevac, dominikanac, isusovac, kapucin, benediktinac, salezijanac, karmelićanin za muške te franjevka, dominikanka, benediktinka, uršulinka, milosrdnica za ženske zajednice), kao i generičke pojmove (redovnik, redovnica, časna sestra, pater).

Za svaku objavu pretraživali smo naslov, puni tekst i isječak spominjanja. Objava je uključena u analitički korpus ako sadrži barem jednu od ključnih riječi.

## Klasifikacija po redovničkim zajednicama

Svaku identificiranu objavu klasificirali smo prema redovničkoj zajednici na koju se odnosi korištenjem hijerarhijskog sustava pravila koji primjenjuje specifičnije pojmove prije generičkih. Na primjer, ako tekst sadrži pojam "franjevac", sustav ga prvo provjerava za specifičnije varijante (konventualac, kapucin, trećoredac) i tek ako niti jedan specifičniji pojam nije pronađen, pripisuje ga kategoriji OFM. Svaka objava klasificirana je u točno jednu kategoriju prema prvom pronađenom podudaranju.

Važno je razumjeti logiku klasifikacije generičkih pojmova. Ako tekst sadrži i specifičan pojam (npr. franjevac) i generički pojam (npr. redovnik), objava se klasificira prema specifičnom pojmu jer sustav provjerava specifične pojmove prije generičkih. Kategorije "Generički muški redovnik" i "Generička redovnica" obuhvaćaju isključivo objave u kojima novinar koristi samo generički pojam bez navođenja konkretnog reda. Ovo je analitički relevantno jer upućuje na praksu medijskog izvještavanja u kojem se redovnička pripadnost ne specificira.

Klasificirane zajednice grupirane su u obitelji redova (franjevačka, dominikanska, isusovačka, benediktinska, salezijanska, karmelska) te prema spolu (muški, ženski).

## Klasifikacija portala

Portale smo klasificirali u četiri kategorije. **Mainstream nacionalni portali** obuhvaćaju velike informativne portale s nacionalnom publikom (index.hr, vecernji.hr, jutarnji.hr, 24sata.hr, net.hr, telegram.hr, nacional.hr, dnevnik.hr, rtl.hr, n1info.hr). **Religijski katolički portali** obuhvaćaju portale specijalizirane za religijske teme (ika.hr, bitno.net, katolicki.hr, laudato.hr, veritas.hr). **Regionalni portali** definirani su kao portali koji pokrivaju područje jedne ili više županija. **Lokalni portali** obuhvaćaju portale fokusirane na pojedini grad ili općinu.

## Kriteriji rangiranja

Kada u analizi govorimo o top 5 ili top 10 redova, kriterij je ukupan broj interakcija (zbroj svih angažmana korisnika s objavama o tom redu uključujući reakcije, komentare i dijeljenja). Odabrali smo interakcije umjesto pukog broja objava jer interakcije bolje odražavaju koliko medijske pažnje publika stvarno alocira na pojedinu temu, što je u skladu s teorijskim okvirom ekonomije pažnje. Za rangiranje portala koristimo broj objava jer je to mjera produkcijskog kapaciteta pojedinog portala.

## Statističke metode

Koristimo sljedeće statističke metode. Za mjerenje koncentracije primjenjujemo Gini koeficijent, Lorenzovu krivulju, koncentracijske omjere (CR5, CR10) i HHI indeks. Za testiranje razlika u proporcijama koristimo chi square test i test proporcija. Za testiranje razlika u distribucijama koristimo Mann Whitney U test jer distribucije interakcija i duljina tekstova tipično nisu normalne. Za testiranje specifičnih predikcija o udjelima koristimo binomijalni test.

```{r orders-classification}
#| label: orders-classification

franciscan_male <- list(
  ofm = list(
    name = "Franjevci (OFM)",
    family = "Franciscan Family",
    keywords = c(
      "franjevac", "franjevci", "franjevački", "franjevačka", "franjevačko",
      "fra ", "fra.", "fra\\b",
      "mala braća", "red manje braće",
      "provincija sv. ćirila i metoda", "provincija presvetog otkupitelja",
      "hrvatska franjevačka provincija", "franjevačka provincija",
      "franjevački samostan", "franjevačka crkva"
    )
  ),
  ofmconv = list(
    name = "Franjevci konventualci (OFMConv)",
    family = "Franciscan Family",
    keywords = c(
      "franjevci konventualci", "franjevac konventualac",
      "konventualci", "konventualac", "crni franjevci"
    )
  ),
  ofmcap = list(
    name = "Kapucini (OFMCap)",
    family = "Franciscan Family",
    keywords = c(
      "kapucin", "kapucini", "kapucinski",
      "kapucinska provincija", "kapucinski samostan"
    )
  ),
  tor = list(
    name = "Franjevci trećoredci (TOR)",
    family = "Franciscan Family",
    keywords = c(
      "trećoredci", "trećoredac", "trecoredci",
      "franjevci trećoredci glagoljaši"
    )
  )
)

dominican_male <- list(
  op = list(
    name = "Dominikanci (OP)",
    family = "Dominican Family",
    keywords = c(
      "dominikanac", "dominikanci", "dominikanski",
      "red propovjednika", "propovjednici",
      "dominikanski samostan", "dominikanska crkva"
    )
  )
)

jesuit <- list(
  sj = list(
    name = "Isusovci (SJ)",
    family = "Jesuit",
    keywords = c(
      "isusovac", "isusovci", "isusovački",
      "družba isusova", "societas iesu",
      "isusovačka crkva", "isusovački kolegij"
    )
  )
)

benedictine_male <- list(
  osb = list(
    name = "Benediktinci (OSB)",
    family = "Benedictine Family",
    keywords = c(
      "benediktinac", "benediktinci", "benediktinski",
      "benediktinska opatija", "benediktinski samostan"
    )
  ),
  ocist = list(
    name = "Cisterciti (OCist)",
    family = "Benedictine Family",
    keywords = c("cistercit", "cisterciti", "cistercitski")
  )
)

carmelite_male <- list(
  ocarm = list(
    name = "Karmelićani (OCarm)",
    family = "Carmelite Family",
    keywords = c(
      "karmelićanin", "karmelićani", "karmelski",
      "karmelićanski samostan"
    )
  ),
  ocd = list(
    name = "Karmelićani bosonogi (OCD)",
    family = "Carmelite Family",
    keywords = c("karmelićani bosonogi", "bosonogi karmelićani")
  )
)

salesian_male <- list(
  sdb = list(
    name = "Salezijanci (SDB)",
    family = "Salesian Family",
    keywords = c(
      "salezijanac", "salezijanci", "salezijanski",
      "don bosco", "salezijanski centar",
      "salezijanska škola", "salezijanski dom"
    )
  )
)

pauline <- list(
  osppe = list(
    name = "Pavlini (OSPPE)",
    family = "Other Male Orders",
    keywords = c("pavlin", "pavlini", "pavlinski", "red sv. pavla pustinjaka")
  )
)

missionary_male <- list(
  cssp = list(
    name = "Spiritanci (CSSp)",
    family = "Other Male Orders",
    keywords = c("spiritanac", "spiritanci", "spiritanski", "misionari duha svetoga")
  ),
  svd = list(
    name = "Verbiti (SVD)",
    family = "Other Male Orders",
    keywords = c("verbit", "verbiti", "verbitski", "družba božje riječi")
  ),
  scj = list(
    name = "Dehonijanci (SCJ)",
    family = "Other Male Orders",
    keywords = c("dehonijanac", "dehonijanci", "dehonijanski")
  ),
  smm = list(
    name = "Monfortanci (SMM)",
    family = "Other Male Orders",
    keywords = c("monfortanac", "monfortanci", "monfortanski")
  ),
  cpps = list(
    name = "Misionari Krvi Kristove (CPPS)",
    family = "Other Male Orders",
    keywords = c("misionar krvi kristove", "misionari krvi kristove")
  ),
  sac = list(
    name = "Palotinci (SAC)",
    family = "Other Male Orders",
    keywords = c("palotinac", "palotinci", "palotinski")
  )
)

other_male <- list(
  osa = list(
    name = "Augustinci (OSA)",
    family = "Other Male Orders",
    keywords = c("augustinac", "augustinci", "augustinski")
  ),
  cm = list(
    name = "Lazaristi (CM)",
    family = "Other Male Orders",
    keywords = c("lazarist", "lazaristi", "misijska družba", "vincentinci")
  ),
  cssr = list(
    name = "Redemptoristi (CSsR)",
    family = "Other Male Orders",
    keywords = c("redemptorist", "redemptoristi")
  )
)

franciscan_female <- list(
  osf_generic = list(
    name = "Franjevke (općenito)",
    family = "Franciscan Family",
    keywords = c(
      "franjevka", "franjevke", "sestre franjevke", "franjevačke sestre"
    )
  ),
  ossf = list(
    name = "Školske sestre franjevke",
    family = "Franciscan Family",
    keywords = c("školske sestre franjevke", "školska sestra franjevka")
  )
)

dominican_female <- list(
  op_f = list(
    name = "Dominikanke (OP)",
    family = "Dominican Family",
    keywords = c(
      "dominikanka", "dominikanke", "sestre dominikanke", "dominikanske sestre"
    )
  )
)

benedictine_female <- list(
  osb_f = list(
    name = "Benediktinke (OSB)",
    family = "Benedictine Family",
    keywords = c(
      "benediktinka", "benediktinke", "opatica", "benediktinski samostan"
    )
  )
)

carmelite_female <- list(
  ocd_f = list(
    name = "Karmelićanke (OCD)",
    family = "Carmelite Family",
    keywords = c(
      "karmelićanka", "karmelićanke", "sestre karmelićanke",
      "karmel", "karmelski samostan"
    )
  )
)

poor_clares <- list(
  osc = list(
    name = "Klarise (OSC)",
    family = "Franciscan Family",
    keywords = c("klarisa", "klarise", "sestre klarise", "red svete klare")
  )
)

ursulines <- list(
  osu = list(
    name = "Uršulinke (OSU)",
    family = "Congregations of Women",
    keywords = c("uršulinka", "uršulinke", "sestre uršulinke", "uršulinska škola")
  )
)

sisters_charity <- list(
  dc = list(
    name = "Milosrdnice (DC)",
    family = "Congregations of Women",
    keywords = c(
      "milosrdnica", "milosrdnice", "milosrdna sestra",
      "sestre milosrdnice", "kćeri kršćanske ljubavi"
    )
  )
)

daughters_love <- list(
  fdl = list(
    name = "Kćeri Božje Ljubavi",
    family = "Congregations of Women",
    keywords = c("kćeri božje ljubavi", "kćer božje ljubavi")
  )
)

adorers <- list(
  asc = list(
    name = "Klanjateljice Krvi Kristove",
    family = "Congregations of Women",
    keywords = c("klanjateljice krvi kristove", "klanjateljica krvi kristove")
  )
)

salesian_female <- list(
  fma = list(
    name = "Kćeri Marije Pomoćnice (FMA)",
    family = "Salesian Family",
    keywords = c(
      "kćeri marije pomoćnice", "salezijanke", "salezijanka", "sestre don bosca"
    )
  )
)

sacred_heart <- list(
  sscj = list(
    name = "Sestre Presvetog Srca Isusova",
    family = "Congregations of Women",
    keywords = c("sestre presvetog srca isusova")
  ),
  fcj = list(
    name = "Kćeri Srca Isusova",
    family = "Congregations of Women",
    keywords = c("kćeri srca isusova")
  )
)

marian_sisters <- list(
  olvm = list(
    name = "Marijine sestre čudotvorne medaljice",
    family = "Congregations of Women",
    keywords = c("marijine sestre čudotvorne medaljice")
  ),
  vhm = list(
    name = "Sestre pohoda Marijina",
    family = "Congregations of Women",
    keywords = c("sestre pohoda marijina", "vizitantke")
  )
)

servants <- list(
  sij = list(
    name = "Služavke malog Isusa",
    family = "Congregations of Women",
    keywords = c("služavke malog isusa")
  ),
  ancelle = list(
    name = "Ančele",
    family = "Congregations of Women",
    keywords = c("ančele", "ančela", "ancele")
  )
)

missionaries_charity <- list(
  mc = list(
    name = "Misionarke ljubavi",
    family = "Congregations of Women",
    keywords = c("misionarke ljubavi", "majka terezija", "sestre majke terezije")
  )
)

merciful_jesus <- list(
  smj = list(
    name = "Sestre Milosrdnog Isusa",
    family = "Congregations of Women",
    keywords = c("sestre milosrdnog isusa")
  )
)

greek_catholic <- list(
  osbm = list(
    name = "Bazilijanke (OSBM)",
    family = "Other Female Orders",
    keywords = c("bazilijanka", "bazilijanke", "vasilijanka", "vasilijanke")
  )
)

generic_terms <- list(
  male_generic = list(
    keywords = c("redovnik", "redovnici", "pater", "otac")
  ),
  female_generic = list(
    keywords = c("redovnica", "redovnice", "časna", "časna sestra", "sestra")
  ),
  institutional = list(
    keywords = c("provincija", "kustodija", "družba", "samostan", "opatija",
                 "provincijalat", "generalni poglavar", "provincijal")
  )
)
```
```{r compile-keywords}
#| label: compile-keywords

extract_keywords <- function(order_list) {
  keywords <- c()
  for (order in order_list) {
    if (!is.null(order$keywords)) {
      keywords <- c(keywords, order$keywords)
    }
  }
  return(keywords)
}

male_order_keywords <- c(
  extract_keywords(franciscan_male),
  extract_keywords(dominican_male),
  extract_keywords(jesuit),
  extract_keywords(benedictine_male),
  extract_keywords(carmelite_male),
  extract_keywords(salesian_male),
  extract_keywords(pauline),
  extract_keywords(missionary_male),
  extract_keywords(other_male)
)

female_order_keywords <- c(
  extract_keywords(franciscan_female),
  extract_keywords(dominican_female),
  extract_keywords(benedictine_female),
  extract_keywords(carmelite_female),
  extract_keywords(poor_clares),
  extract_keywords(ursulines),
  extract_keywords(sisters_charity),
  extract_keywords(daughters_love),
  extract_keywords(adorers),
  extract_keywords(salesian_female),
  extract_keywords(sacred_heart),
  extract_keywords(marian_sisters),
  extract_keywords(servants),
  extract_keywords(missionaries_charity),
  extract_keywords(merciful_jesus),
  extract_keywords(greek_catholic)
)

generic_keywords <- c(
  generic_terms$male_generic$keywords,
  generic_terms$female_generic$keywords,
  generic_terms$institutional$keywords
)

all_order_keywords <- unique(c(
  male_order_keywords,
  female_order_keywords,
  generic_keywords
))

all_order_keywords_clean <- gsub("\\\\b", "", all_order_keywords)
simple_keywords <- tolower(all_order_keywords_clean)
simple_keywords <- simple_keywords[nchar(simple_keywords) > 2]
```
```{r portal-classification}
#| label: portal-classification

classify_portal_type <- function(source_name) {
  source_lower <- tolower(source_name)

  mainstream_national <- c(
    "index.hr", "vecernji.hr", "jutarnji.hr", "24sata.hr", "net.hr",
    "telegram.hr", "nacional.hr", "slobodnadalmacija.hr", "novilist.hr",
    "dnevnik.hr", "rtl.hr", "n1info.hr"
  )

  religious_catholic <- c(
    "ika.hr", "bitno.net", "katolicki.hr", "laudato.hr", "veritas.hr",
    "catholic.hr", "crkva.hr", "nadbiskupija", "biskupija", "zupa",
    "katolicki-tjednik", "svetoduh"
  )

  ## Regional portals: cover one or more counties
  regional <- c(
    "slobodnadalmacija.hr", "novilist.hr", "glas-slavonije.hr",
    "glasistre.hr", "zadarskilist.hr", "dubrovackidnevnik.hr",
    "dalmacijadanas.hr", "dalmatinskiportal.hr", "057info.hr",
    "sibenik.in", "morski.hr", "regional.hr", "regionalexpress.hr",
    "034portal.hr", "sjeverozapad.hr", "epodravina.hr", "evarazdin.hr",
    "regionalni.com", "prigorski.hr"
  )

  ## Local portals: cover a single city or municipality
  local <- c(
    "zadar.hr", "zagreb.info", "split.com.hr", "rijeka.hr",
    "osijek.hr", "pula.hr", "dubrovnik.hr", "karlovac.hr",
    "sisak.hr", "varazdin.hr", "koprivnica.hr", "bjelovar.hr",
    "virovitica.hr", "pozega.hr", "slavonskibrod.hr", "vukovar.hr",
    "gospic.hr", "zabok.hr", "samobor.hr", "zapresic.hr",
    "velika-gorica.hr", "dugo-selo.hr"
  )

  if (any(sapply(mainstream_national, function(x) grepl(x, source_lower, fixed = TRUE)))) {
    return("Mainstream National")
  }

  if (any(sapply(religious_catholic, function(x) grepl(x, source_lower, fixed = TRUE)))) {
    return("Religious Catholic")
  }

  if (any(sapply(regional, function(x) grepl(x, source_lower, fixed = TRUE)))) {
    return("Regional")
  }

  if (any(sapply(local, function(x) grepl(x, source_lower, fixed = TRUE)))) {
    return("Local")
  }

  ## Heuristic: portals with city names or very specific geographic references tend to be local
  ## Portals with county or multi-city scope tend to be regional
  ## Default to Local for unknown portals (most numerous category)
  return("Local")
}
```
```{r load-data}
#| label: load-data

dta_full <- readRDS("C:/Users/lsikic/Luka C/HKS/Projekti/Digitalni Kat/SHKM/DigiKat/data/merged_comprehensive.rds")

setDT(dta_full)

if (is.character(dta_full$DATE)) {
  dta_full[, DATE := as.Date(DATE)]
}

if (!"year" %in% names(dta_full)) {
  dta_full[, year := year(DATE)]
}
if (!"month" %in% names(dta_full)) {
  dta_full[, month := month(DATE)]
}

dta_full <- dta_full[SOURCE_TYPE == "web"]
dta_full <- dta_full[DATE >= as.Date("2021-01-01") & DATE <= as.Date("2025-12-31")]
dta_full <- dta_full[year >= 2021 & year <= 2025]

cat("Učitana DigiKat baza podataka\n")
cat("Ukupno objava", format(nrow(dta_full), big.mark = ","), "\n")
```
```{r filter-orders}
#| label: filter-orders

dta_full[, text_lower := tolower(paste(
  ifelse(is.na(TITLE), "", TITLE),
  ifelse(is.na(FULL_TEXT), "", FULL_TEXT),
  ifelse(is.na(MENTION_SNIPPET), "", MENTION_SNIPPET)
))]

cat("Filtriranje sadržaja o redovničkim zajednicama\n")

dta_full[, has_order_content := FALSE]

chunk_size <- 50000
n_chunks <- ceiling(nrow(dta_full) / chunk_size)

for (i in 1:n_chunks) {
  start_idx <- (i - 1) * chunk_size + 1
  end_idx <- min(i * chunk_size, nrow(dta_full))

  dta_full[start_idx:end_idx, has_order_content := sapply(
    text_lower,
    function(t) any(sapply(simple_keywords, function(k) grepl(k, t, fixed = TRUE)))
  )]

  if (i %% 10 == 0) cat("Obrađen blok", i, "od", n_chunks, "\n")
}

dta <- dta_full[has_order_content == TRUE]

if (is.character(dta$DATE)) {
  dta[, DATE := as.Date(DATE)]
}

if (!"year" %in% names(dta)) {
  dta[, year := year(DATE)]
}
if (!"month" %in% names(dta)) {
  dta[, month := month(DATE)]
}

dta_full[, text_lower := NULL]
dta_full[, has_order_content := NULL]

cat("\nFiltriranje završeno\n")
cat("Objave o redovničkim zajednicama", format(nrow(dta), big.mark = ","), "\n")
cat("Postotak ukupnog korpusa", sprintf("%.2f%%", nrow(dta) / nrow(dta_full) * 100), "\n")
```
```{r classify-orders}
#| label: classify-orders

classify_religious_order <- function(text) {
  if (is.na(text) || text == "") return(list(order = "Unknown", family = "Unknown", gender = "Unknown"))

  text_lower <- tolower(text)

  if (any(sapply(c("franjevac", "franjevci", "\\bfra\\b", "fra ", "mala braća"),
                 function(k) grepl(k, text_lower)))) {
    if (grepl("konventual", text_lower)) {
      return(list(order = "Franjevci konventualci", family = "Franciscan Family", gender = "Male"))
    }
    if (!grepl("franjevk", text_lower)) {
      return(list(order = "Franjevci OFM", family = "Franciscan Family", gender = "Male"))
    }
  }

  if (grepl("kapucin", text_lower)) {
    return(list(order = "Kapucini", family = "Franciscan Family", gender = "Male"))
  }

  if (grepl("dominikanac|dominikanci", text_lower) && !grepl("dominikank", text_lower)) {
    return(list(order = "Dominikanci", family = "Dominican Family", gender = "Male"))
  }

  if (grepl("isusovac|isusovci|družba isusova", text_lower)) {
    return(list(order = "Isusovci", family = "Jesuit", gender = "Male"))
  }

  if (grepl("benediktinac|benediktinci", text_lower) && !grepl("benediktink", text_lower)) {
    return(list(order = "Benediktinci", family = "Benedictine Family", gender = "Male"))
  }

  if (grepl("salezijanac|salezijanci", text_lower) && !grepl("salezijank", text_lower)) {
    return(list(order = "Salezijanci", family = "Salesian Family", gender = "Male"))
  }

  if (grepl("karmelićanin|karmelićani", text_lower) && !grepl("karmelićank", text_lower)) {
    return(list(order = "Karmelićani", family = "Carmelite Family", gender = "Male"))
  }

  if (grepl("pavlin", text_lower)) {
    return(list(order = "Pavlini", family = "Other Male Orders", gender = "Male"))
  }

  if (grepl("spiritan", text_lower)) {
    return(list(order = "Spiritanci", family = "Other Male Orders", gender = "Male"))
  }

  if (grepl("verbit", text_lower)) {
    return(list(order = "Verbiti", family = "Other Male Orders", gender = "Male"))
  }

  if (grepl("dehonijan", text_lower)) {
    return(list(order = "Dehonijanci", family = "Other Male Orders", gender = "Male"))
  }

  if (grepl("franjevk", text_lower)) {
    return(list(order = "Franjevke", family = "Franciscan Family", gender = "Female"))
  }

  if (grepl("klaris", text_lower)) {
    return(list(order = "Klarise", family = "Franciscan Family", gender = "Female"))
  }

  if (grepl("dominikank", text_lower)) {
    return(list(order = "Dominikanke", family = "Dominican Family", gender = "Female"))
  }

  if (grepl("benediktink|opatica", text_lower)) {
    return(list(order = "Benediktinke", family = "Benedictine Family", gender = "Female"))
  }

  if (grepl("karmelićank", text_lower)) {
    return(list(order = "Karmelićanke", family = "Carmelite Family", gender = "Female"))
  }

  if (grepl("uršulink", text_lower)) {
    return(list(order = "Uršulinke", family = "Congregations of Women", gender = "Female"))
  }

  if (grepl("milosrdnic|milosrdna sestra", text_lower)) {
    return(list(order = "Milosrdnice", family = "Congregations of Women", gender = "Female"))
  }

  if (grepl("kćeri marije pomoćnice|salezijank", text_lower)) {
    return(list(order = "Kćeri Marije Pomoćnice", family = "Salesian Family", gender = "Female"))
  }

  if (grepl("kćeri božje ljubavi", text_lower)) {
    return(list(order = "Kćeri Božje Ljubavi", family = "Congregations of Women", gender = "Female"))
  }

  if (grepl("klanjateljice", text_lower)) {
    return(list(order = "Klanjateljice Krvi Kristove", family = "Congregations of Women", gender = "Female"))
  }

  if (grepl("misionarke ljubavi|majka terezija", text_lower)) {
    return(list(order = "Misionarke ljubavi", family = "Congregations of Women", gender = "Female"))
  }

  if (grepl("bazilijank|vasilijank", text_lower)) {
    return(list(order = "Bazilijanke", family = "Other Female Orders", gender = "Female"))
  }

  if (grepl("redovnik|pater|\\botac\\b", text_lower) && !grepl("redovnic", text_lower)) {
    return(list(order = "Generički muški redovnik", family = "Unknown", gender = "Male"))
  }

  if (grepl("redovnic|časna|sestra", text_lower)) {
    return(list(order = "Generička redovnica", family = "Unknown", gender = "Female"))
  }

  return(list(order = "Unknown", family = "Unknown", gender = "Unknown"))
}

cat("Klasifikacija objava po redovničkim zajednicama\n")

dta[, text_combined := tolower(paste(
  ifelse(is.na(TITLE), "", TITLE),
  ifelse(is.na(FULL_TEXT), "", FULL_TEXT)
))]

classification_results <- lapply(dta$text_combined, classify_religious_order)

dta[, ORDER := sapply(classification_results, function(x) x$order)]
dta[, ORDER_FAMILY := sapply(classification_results, function(x) x$family)]
dta[, GENDER := sapply(classification_results, function(x) x$gender)]

dta[, text_combined := NULL]

cat("Klasifikacija završena\n")
```
```{r classify-portals}
#| label: classify-portals

cat("Klasifikacija portala po tipu\n")

portal_classifications <- unique(dta[, .(FROM)])
portal_classifications[, PORTAL_TYPE := sapply(FROM, classify_portal_type)]

dta <- merge(dta, portal_classifications, by = "FROM", all.x = TRUE)

portal_summary <- dta[, .N, by = PORTAL_TYPE]
print(portal_summary)

cat("Klasifikacija portala završena\n")
```
```{r text-length}
#| label: text-length

dta[, TEXT_LENGTH := nchar(FULL_TEXT)]

cat("Dodana varijabla duljine teksta\n")
```

## Pregled korpusa
```{r corpus-overview}
#| label: corpus-overview

n_posts <- nrow(dta)
n_sources <- uniqueN(dta$FROM)
date_min <- min(dta$DATE, na.rm = TRUE)
date_max <- max(dta$DATE, na.rm = TRUE)

tibble(
  Metrika = c(
    "Ukupno objava o redovnicima",
    "Jedinstvenih izvora",
    "Vremenski raspon",
    "Platforma",
    "Godine",
    "Objave o muškim redovnicima",
    "Objave o ženskim redovnicama",
    "Mainstream portali",
    "Religijski portali",
    "Regionalni portali",
    "Lokalni portali"
  ),
  Vrijednost = c(
    format(n_posts, big.mark = ","),
    format(n_sources, big.mark = ","),
    paste(date_min, "do", date_max),
    "web",
    paste(sort(unique(year(dta$DATE))), collapse = ", "),
    format(sum(dta$GENDER == "Male", na.rm = TRUE), big.mark = ","),
    format(sum(dta$GENDER == "Female", na.rm = TRUE), big.mark = ","),
    format(sum(dta$PORTAL_TYPE == "Mainstream National", na.rm = TRUE), big.mark = ","),
    format(sum(dta$PORTAL_TYPE == "Religious Catholic", na.rm = TRUE), big.mark = ","),
    format(sum(dta$PORTAL_TYPE == "Regional", na.rm = TRUE), big.mark = ","),
    format(sum(dta$PORTAL_TYPE == "Local", na.rm = TRUE), big.mark = ",")
  )
) %>%
  kable(col.names = c("Metrika", "Vrijednost"),
        caption = "Pregled korpusa") %>%
  kable_styling(bootstrap_options = c("striped", "hover"), full_width = FALSE)
```

### Generička klasifikacija redovnika

Analitički je relevantno koliko objava sadrži samo generičke pojmove (redovnik, redovnica, časna sestra) bez navođenja konkretnog reda. Ovi slučajevi upućuju na medijsku praksu u kojoj se redovnička pripadnost ne specificira, što je relevantno za razumijevanje dubine medijskog izvještavanja o redovničkim zajednicama.

```{r generic-classification}
#| label: generic-classification

generic_summary <- dta[ORDER %in% c("Generički muški redovnik", "Generička redovnica"), .(
  Posts = .N
), by = ORDER]

generic_summary[, Share := Posts / nrow(dta) * 100]

specific_posts <- nrow(dta[!ORDER %in% c("Generički muški redovnik", "Generička redovnica", "Unknown")])
generic_posts <- sum(generic_summary$Posts)

tibble(
  Kategorija = c(generic_summary$ORDER, "Ukupno generičkih", "Objave s identificiranim redom"),
  `Broj objava` = c(
    format(generic_summary$Posts, big.mark = ","),
    format(generic_posts, big.mark = ","),
    format(specific_posts, big.mark = ",")
  ),
  `Udio u korpusu` = c(
    sprintf("%.1f%%", generic_summary$Share),
    sprintf("%.1f%%", generic_posts / nrow(dta) * 100),
    sprintf("%.1f%%", specific_posts / nrow(dta) * 100)
  )
) %>%
  kable(caption = "Objave s generičkim vs specifičnim identifikatorom reda") %>%
  kable_styling(bootstrap_options = c("striped", "hover"), full_width = FALSE)
```

### Distribucija po obiteljima redova

```{r fig-family-treemap}
#| label: fig-family-treemap
#| fig-cap: "Treemap obitelji redova po broju objava"
#| fig-height: 7

family_summary <- dta[ORDER_FAMILY != "Unknown", .(
  Posts = .N,
  Total_Interactions = sum(INTERACTIONS, na.rm = TRUE)
), by = ORDER_FAMILY][order(-Posts)]

family_summary[, Share := Posts / sum(Posts) * 100]

ggplot(family_summary, aes(area = Posts, fill = ORDER_FAMILY, label = paste0(ORDER_FAMILY, "\n", sprintf("%.1f%%", Share)))) +
  geom_treemap() +
  geom_treemap_text(color = "white", place = "centre", size = 12) +
  scale_fill_manual(values = order_family_colors, guide = "none") +
  labs(
    title = "Medijski prostor obitelji redova",
    subtitle = "Distribucija objava prema obiteljima redovničkih zajednica"
  )
```

### Distribucija objava po tipu portala

```{r fig-portal-distribution}
#| label: fig-portal-distribution
#| fig-cap: "Distribucija objava po tipu portala"
#| fig-height: 5

portal_dist <- dta[, .(Posts = .N), by = PORTAL_TYPE][order(-Posts)]
portal_dist[, Share := Posts / sum(Posts) * 100]

ggplot(portal_dist, aes(x = reorder(PORTAL_TYPE, Posts), y = Posts, fill = PORTAL_TYPE)) +
  geom_col() +
  geom_text(aes(label = paste0(format(Posts, big.mark = ","), "\n(", sprintf("%.1f%%", Share), ")")),
            hjust = -0.1, size = 3.5) +
  coord_flip() +
  scale_fill_manual(values = portal_type_colors, guide = "none") +
  scale_y_continuous(labels = comma, expand = expansion(mult = c(0, 0.3))) +
  labs(
    title = "Objave o redovnicima po tipu portala",
    x = NULL,
    y = "Broj objava"
  )
```


# Rezultati

## Blok 1 Koncentracija pažnje

### H1a Koncentracija među redovničkim zajednicama

Testiramo predviđanje da 20% redova dobiva preko 80% medijskog prostora. Rangiranje redova temelji se na ukupnom broju interakcija jer interakcije bolje odražavaju stvarnu alokaciju pažnje publike.

```{r h1a-concentration}
#| label: h1a-concentration

order_attention <- dta[ORDER != "Unknown", .(
  Posts = .N,
  Total_Interactions = sum(INTERACTIONS, na.rm = TRUE)
), by = ORDER][order(-Total_Interactions)]

order_attention[, Rank := .I]
total_interactions <- sum(order_attention$Total_Interactions)
order_attention[, Cumulative_Interactions := cumsum(Total_Interactions) / total_interactions * 100]
order_attention[, Cumulative_Orders := .I / .N * 100]

gini_orders <- Gini(order_attention$Total_Interactions)

n_orders <- nrow(order_attention)
top_20pct <- ceiling(n_orders * 0.20)
pareto_share <- sum(order_attention[1:top_20pct, Total_Interactions]) / total_interactions * 100

cr5 <- sum(order_attention[1:min(5, n_orders), Total_Interactions]) / total_interactions * 100
cr10 <- sum(order_attention[1:min(10, n_orders), Total_Interactions]) / total_interactions * 100

log_model <- lm(log(Total_Interactions) ~ log(Rank), data = order_attention[Total_Interactions > 0])
r_squared <- summary(log_model)$r.squared
```
```{r h1a-results}
#| label: h1a-results

tibble(
  Metrika = c(
    "Gini koeficijent",
    "Top 20% redova (udio pažnje)",
    "Top 5 redova (udio pažnje)",
    "Top 10 redova (udio pažnje)",
    "Power Law R²",
    "Ukupno identificiranih redova"
  ),
  Vrijednost = c(
    sprintf("%.3f", gini_orders),
    sprintf("%.1f%%", pareto_share),
    sprintf("%.1f%%", cr5),
    sprintf("%.1f%%", cr10),
    sprintf("%.3f", r_squared),
    format(n_orders, big.mark = ",")
  ),
  Prag = c("> 0.60", "> 80%", "", "", "> 0.80", ""),
  Rezultat = c(
    ifelse(gini_orders > 0.60, "✓ Podržana", "✗ Nije podržana"),
    ifelse(pareto_share > 80, "✓ Podržana", "✗ Nije podržana"),
    "", "",
    ifelse(r_squared > 0.80, "✓ Power law", ""),
    ""
  )
) %>%
  kable(caption = "H1a Koncentracija među redovničkim zajednicama",
        align = c("l", "r", "c", "l")) %>%
  kable_styling(bootstrap_options = c("striped", "hover"), full_width = FALSE)
```

Top 5 redova po interakcijama:

```{r h1a-top5}
#| label: h1a-top5

order_attention[1:min(5, n_orders), .(
  Rang = Rank,
  Red = ORDER,
  Objave = format(Posts, big.mark = ","),
  Interakcije = format(Total_Interactions, big.mark = ","),
  `Kum. udio` = sprintf("%.1f%%", Cumulative_Interactions)
)] %>%
  kable(caption = "Top 5 redova po ukupnim interakcijama") %>%
  kable_styling(bootstrap_options = c("striped", "hover"), full_width = FALSE)
```

```{r fig-h1a-lorenz}
#| label: fig-h1a-lorenz
#| fig-cap: "Lorenzova krivulja nejednakosti pažnje među redovničkim zajednicama"
#| fig-height: 6

ggplot(order_attention, aes(x = Cumulative_Orders, y = Cumulative_Interactions)) +
  geom_line(color = "#1a3c5a", linewidth = 1.2) +
  geom_abline(intercept = 0, slope = 1, linetype = "dashed", color = "gray50") +
  geom_ribbon(aes(ymin = Cumulative_Orders, ymax = Cumulative_Interactions),
              fill = "#1a3c5a", alpha = 0.3) +
  annotate("text", x = 70, y = 30,
           label = paste0("Gini = ", round(gini_orders, 3)),
           size = 5, fontface = "bold") +
  scale_x_continuous(labels = function(x) paste0(x, "%"), breaks = seq(0, 100, 20)) +
  scale_y_continuous(labels = function(x) paste0(x, "%"), breaks = seq(0, 100, 20)) +
  labs(
    title = "Lorenzova krivulja nejednakosti medijske pažnje",
    subtitle = "Što je veće osjenčano područje, veća je nejednakost",
    x = "Kumulativni postotak redova",
    y = "Kumulativni postotak interakcija"
  )
```

Gini koeficijent od `r sprintf("%.3f", gini_orders)` `r ifelse(gini_orders > 0.60, "prelazi", "ne prelazi")` prag od 0.60. Top 20% redova dobiva `r sprintf("%.1f%%", pareto_share)` pažnje, što `r ifelse(pareto_share > 80, "potvrđuje", "ne potvrđuje")` Paretov princip. **H1a je `r ifelse(gini_orders > 0.60 & pareto_share > 80, "podržana", "djelomično podržana")`**.

### H1b Koncentracija među portalima

Testiramo predviđanje da 10 portala proizvodi preko 50% sadržaja o redovnicima. Rangiranje portala temelji se na broju objava.

```{r h1b-portals}
#| label: h1b-portals

portal_attention <- dta[, .(
  Posts = .N,
  Total_Interactions = sum(INTERACTIONS, na.rm = TRUE)
), by = FROM][order(-Posts)]

portal_attention[, Rank := .I]
total_posts <- sum(portal_attention$Posts)

cr10_portals <- sum(portal_attention[1:10, Posts]) / total_posts * 100

hhi <- sum((portal_attention$Posts / total_posts * 100)^2)

gini_portals <- Gini(portal_attention$Posts)
```
```{r h1b-results}
#| label: h1b-results

tibble(
  Metrika = c(
    "CR10 (top 10 portala)",
    "HHI indeks",
    "Gini koeficijent portala",
    "Ukupno portala"
  ),
  Vrijednost = c(
    sprintf("%.1f%%", cr10_portals),
    sprintf("%.0f", hhi),
    sprintf("%.3f", gini_portals),
    format(nrow(portal_attention), big.mark = ",")
  ),
  Prag = c("> 50%", "", "> 0.60", ""),
  Rezultat = c(
    ifelse(cr10_portals > 50, "✓ Podržana", "✗ Nije podržana"),
    ifelse(hhi > 1500, "Visoka koncentracija", ifelse(hhi > 1000, "Umjerena", "Niska")),
    ifelse(gini_portals > 0.60, "Visoka nejednakost", "Umjerena"),
    ""
  )
) %>%
  kable(caption = "H1b Koncentracija među portalima",
        align = c("l", "r", "c", "l")) %>%
  kable_styling(bootstrap_options = c("striped", "hover"), full_width = FALSE)
```
```{r fig-h1b-portals}
#| label: fig-h1b-portals
#| fig-cap: "Top 20 portala po broju objava o redovničkim zajednicama"
#| fig-height: 7

portal_attention %>%
  head(20) %>%
  ggplot(aes(x = reorder(FROM, Posts), y = Posts)) +
  geom_col(fill = "#1a3c5a") +
  coord_flip() +
  scale_y_continuous(labels = comma) +
  labs(
    title = "Koji portali najčešće pišu o redovnicima?",
    subtitle = paste0("Top 10 portala proizvodi ", sprintf("%.1f%%", cr10_portals), " ukupnog sadržaja"),
    x = NULL,
    y = "Broj objava"
  )
```

Top 10 portala proizvodi `r sprintf("%.1f%%", cr10_portals)` sadržaja, što `r ifelse(cr10_portals > 50, "potvrđuje", "ne potvrđuje")` hipotezu. HHI indeks od `r sprintf("%.0f", hhi)` ukazuje na `r ifelse(hhi > 1500, "visoku", ifelse(hhi > 1000, "umjerenu", "nisku"))` koncentraciju. **H1b je `r ifelse(cr10_portals > 50, "podržana", "nije podržana")`**.

### H1c Dvostruka koncentracija

Testiramo stvara li mali broj portala koji piše o malom broju redova medijsku elitu.

```{r h1c-double}
#| label: h1c-double

portal_order_matrix <- dta[ORDER != "Unknown" & FROM != "", .(
  Posts = .N
), by = .(FROM, ORDER)]

setorder(portal_order_matrix, -Posts)

top5_portals <- portal_attention[1:5, FROM]
top5_orders <- order_attention[1:5, ORDER]

elite_posts <- sum(portal_order_matrix[FROM %in% top5_portals & ORDER %in% top5_orders, Posts])
total_posts_all <- sum(portal_order_matrix$Posts)
elite_share <- elite_posts / total_posts_all * 100

heatmap_data <- portal_order_matrix[FROM %in% top5_portals & ORDER %in% top5_orders]
```
```{r h1c-results}
#| label: h1c-results

tibble(
  Metrika = c(
    "Top 5 portala × Top 5 redova",
    "Ukupno objava u elitnom prostoru",
    "Udio u ukupnom korpusu"
  ),
  Vrijednost = c(
    "25 kombinacija",
    format(elite_posts, big.mark = ","),
    sprintf("%.1f%%", elite_share)
  ),
  Prag = c("", "", "> 30%"),
  Rezultat = c(
    "",
    "",
    ifelse(elite_share > 30, "✓ Podržana", "✗ Nije podržana")
  )
) %>%
  kable(caption = "H1c Dvostruka koncentracija",
        align = c("l", "r", "c", "l")) %>%
  kable_styling(bootstrap_options = c("striped", "hover"), full_width = FALSE)
```
```{r fig-h1c-heatmap}
#| label: fig-h1c-heatmap
#| fig-cap: "Heatmap medijske elite Top 5 portala × Top 5 redova"
#| fig-height: 6

ggplot(heatmap_data, aes(x = ORDER, y = FROM, fill = Posts)) +
  geom_tile(color = "white") +
  geom_text(aes(label = Posts), color = "white", size = 3) +
  scale_fill_viridis_c(option = "plasma", trans = "log10") +
  labs(
    title = "Medijska elita Intenzitet izvještavanja",
    subtitle = paste0("Ovih 25 kombinacija čini ", sprintf("%.1f%%", elite_share), " ukupnog sadržaja"),
    x = NULL,
    y = NULL,
    fill = "Broj objava"
  ) +
  theme(axis.text.x = element_text(angle = 45, hjust = 1))
```

Top 5 portala pišući o top 5 redova čini `r sprintf("%.1f%%", elite_share)` ukupnog sadržaja, što `r ifelse(elite_share > 30, "potvrđuje", "ne potvrđuje")` postojanje medijske elite. **H1c je `r ifelse(elite_share > 30, "podržana", "nije podržana")`**.


## Blok 2 Spolne razlike

### H2a Spolna asimetrija u volumenu

Testiramo dobivaju li muški redovi preko 60% medijskog prostora.

```{r h2a-gender}
#| label: h2a-gender

gender_summary <- dta[GENDER %in% c("Male", "Female"), .(
  Posts = .N,
  Total_Interactions = sum(INTERACTIONS, na.rm = TRUE)
), by = GENDER]

gender_summary[, Share := Posts / sum(Posts) * 100]

male_share <- gender_summary[GENDER == "Male", Share]
female_share <- gender_summary[GENDER == "Female", Share]

gender_table <- table(dta[GENDER %in% c("Male", "Female")]$GENDER)
chisq_gender <- chisq.test(gender_table, p = c(0.5, 0.5))
```
```{r h2a-results}
#| label: h2a-results

tibble(
  Metrika = c(
    "Udio muških redova",
    "Udio ženskih redova",
    "Chi square statistika",
    "P vrijednost"
  ),
  Vrijednost = c(
    sprintf("%.1f%%", male_share),
    sprintf("%.1f%%", female_share),
    sprintf("%.2f", chisq_gender$statistic),
    ifelse(chisq_gender$p.value < 0.001, "< 0.001", sprintf("%.3f", chisq_gender$p.value))
  ),
  Prag = c("> 60%", "", "", "< 0.05"),
  Rezultat = c(
    ifelse(male_share > 60, "✓ Podržana", "✗ Nije podržana"),
    "",
    "",
    ifelse(chisq_gender$p.value < 0.05, "✓ Značajno", "✗ Nije značajno")
  )
) %>%
  kable(caption = "H2a Spolna asimetrija u volumenu",
        align = c("l", "r", "c", "l")) %>%
  kable_styling(bootstrap_options = c("striped", "hover"), full_width = FALSE)
```
```{r fig-h2a-gender}
#| label: fig-h2a-gender
#| fig-cap: "Raspodjela medijskog prostora po spolu redovnika"
#| fig-height: 5

ggplot(gender_summary, aes(x = "", y = Share, fill = GENDER)) +
  geom_col(width = 1) +
  coord_polar("y") +
  scale_fill_manual(values = gender_colors, labels = c("Ženski redovi", "Muški redovi")) +
  geom_text(aes(label = sprintf("%.1f%%", Share)),
            position = position_stack(vjust = 0.5), size = 5, fontface = "bold") +
  labs(
    title = "Spolna asimetrija u medijskoj pokrivenosti",
    subtitle = paste0("Chi square test p ", ifelse(chisq_gender$p.value < 0.001, "< 0.001", sprintf("= %.3f", chisq_gender$p.value))),
    fill = NULL
  ) +
  theme_void() +
  theme(legend.position = "bottom")
```

Muški redovi dobivaju `r sprintf("%.1f%%", male_share)` prostora, što `r ifelse(male_share > 60, "prelazi", "ne prelazi")` prag od 60%. Razlika je `r ifelse(chisq_gender$p.value < 0.05, "statistički značajna", "statistički neznačajna")`. **H2a je `r ifelse(male_share > 60 & chisq_gender$p.value < 0.05, "podržana", "nije podržana")`**.

### H2b Interakcija spol × tip portala

Testiramo je li spolna asimetrija izraženija na mainstream portalima.

```{r h2b-interaction}
#| label: h2b-interaction

gender_portal <- dta[GENDER %in% c("Male", "Female") & PORTAL_TYPE %in% c("Mainstream National", "Religious Catholic"),
                     .N, by = .(PORTAL_TYPE, GENDER)]

gender_portal[, Total := sum(N), by = PORTAL_TYPE]
gender_portal[, Share := N / Total * 100]

mainstream_male <- gender_portal[PORTAL_TYPE == "Mainstream National" & GENDER == "Male", Share]
religious_male <- gender_portal[PORTAL_TYPE == "Religious Catholic" & GENDER == "Male", Share]

ratio_diff <- mainstream_male - religious_male

contingency_table <- dta[GENDER %in% c("Male", "Female") & PORTAL_TYPE %in% c("Mainstream National", "Religious Catholic"),
                         .N, by = .(PORTAL_TYPE, GENDER)]
chisq_interaction <- chisq.test(xtabs(N ~ PORTAL_TYPE + GENDER, data = contingency_table))
```
```{r h2b-results}
#| label: h2b-results

tibble(
  Metrika = c(
    "Muški udio na mainstream portalima",
    "Muški udio na religijskim portalima",
    "Razlika",
    "Chi square p vrijednost"
  ),
  Vrijednost = c(
    sprintf("%.1f%%", mainstream_male),
    sprintf("%.1f%%", religious_male),
    sprintf("%.1f postotnih bodova", ratio_diff),
    ifelse(chisq_interaction$p.value < 0.001, "< 0.001", sprintf("%.3f", chisq_interaction$p.value))
  ),
  Rezultat = c(
    "",
    "",
    ifelse(ratio_diff > 5, "✓ Veća na mainstream", "✗ Nema razlike"),
    ifelse(chisq_interaction$p.value < 0.05, "✓ Značajno", "✗ Nije značajno")
  )
) %>%
  kable(caption = "H2b Interakcija spol × tip portala",
        align = c("l", "r", "l")) %>%
  kable_styling(bootstrap_options = c("striped", "hover"), full_width = FALSE)
```
```{r fig-h2b-interaction}
#| label: fig-h2b-interaction
#| fig-cap: "Spolni omjeri po tipu portala"
#| fig-height: 5

ggplot(gender_portal, aes(x = PORTAL_TYPE, y = Share, fill = GENDER)) +
  geom_col(position = "dodge") +
  scale_fill_manual(values = gender_colors, labels = c("Ženski", "Muški")) +
  geom_text(aes(label = sprintf("%.1f%%", Share)),
            position = position_dodge(width = 0.9), vjust = -0.5) +
  labs(
    title = "Je li spolna asimetrija različita po tipu portala?",
    subtitle = paste0("Razlika u muškom udjelu ", sprintf("%.1f", ratio_diff), " postotnih bodova"),
    x = NULL,
    y = "Postotak objava",
    fill = "Spol"
  )
```

Mainstream portali imaju `r sprintf("%.1f%%", mainstream_male)` muških objava nasuprot `r sprintf("%.1f%%", religious_male)` na religijskim portalima. Razlika od `r sprintf("%.1f", abs(ratio_diff))` postotnih bodova je `r ifelse(chisq_interaction$p.value < 0.05, "statistički značajna", "statistički neznačajna")`. **H2b je `r ifelse(abs(ratio_diff) > 5 & chisq_interaction$p.value < 0.05, "podržana", "nije podržana")`**.

### H2c Spolne razlike u angažmanu

Testiramo generiraju li objave o muškim redovima više interakcija.

```{r h2c-engagement}
#| label: h2c-engagement

engagement_gender <- dta[GENDER %in% c("Male", "Female") & !is.na(INTERACTIONS) & INTERACTIONS > 0,
                         .(GENDER, INTERACTIONS)]

male_interactions <- engagement_gender[GENDER == "Male", INTERACTIONS]
female_interactions <- engagement_gender[GENDER == "Female", INTERACTIONS]

mannwhitney_test <- wilcox.test(male_interactions, female_interactions, alternative = "greater")

median_male <- median(male_interactions)
median_female <- median(female_interactions)
mean_male <- mean(male_interactions)
mean_female <- mean(female_interactions)
```
```{r h2c-results}
#| label: h2c-results

tibble(
  Metrika = c(
    "Medijan interakcija (muški)",
    "Medijan interakcija (ženski)",
    "Prosječne interakcije (muški)",
    "Prosječne interakcije (ženski)",
    "Mann Whitney U p vrijednost"
  ),
  Vrijednost = c(
    sprintf("%.0f", median_male),
    sprintf("%.0f", median_female),
    sprintf("%.1f", mean_male),
    sprintf("%.1f", mean_female),
    ifelse(mannwhitney_test$p.value < 0.001, "< 0.001", sprintf("%.3f", mannwhitney_test$p.value))
  ),
  Rezultat = c(
    "",
    "",
    "",
    "",
    ifelse(mannwhitney_test$p.value < 0.05, "✓ Značajno", "✗ Nije značajno")
  )
) %>%
  kable(caption = "H2c Spolne razlike u angažmanu",
        align = c("l", "r", "l")) %>%
  kable_styling(bootstrap_options = c("striped", "hover"), full_width = FALSE)
```
```{r fig-h2c-engagement}
#| label: fig-h2c-engagement
#| fig-cap: "Distribucija angažmana po spolu (logaritamska skala)"
#| fig-height: 6

ggplot(engagement_gender, aes(x = GENDER, y = INTERACTIONS, fill = GENDER)) +
  geom_violin(alpha = 0.5) +
  geom_boxplot(width = 0.2, outlier.alpha = 0.3) +
  scale_y_log10(labels = comma) +
  scale_fill_manual(values = gender_colors, labels = c("Ženski", "Muški"), guide = "none") +
  scale_x_discrete(labels = c("Ženski redovi", "Muški redovi")) +
  labs(
    title = "Angažman publike po spolu redovnika",
    subtitle = paste0("Mann Whitney U test p ", ifelse(mannwhitney_test$p.value < 0.001, "< 0.001", sprintf("= %.3f", mannwhitney_test$p.value))),
    x = NULL,
    y = "Interakcije (log skala)"
  )
```

Medijan interakcija za muške redove je `r sprintf("%.0f", median_male)`, a za ženske `r sprintf("%.0f", median_female)`. Razlika `r ifelse(mannwhitney_test$p.value < 0.05 & median_male > median_female, "je", "nije")` statistički značajna. **H2c je `r ifelse(mannwhitney_test$p.value < 0.05 & median_male > median_female, "podržana", "nije podržana")`**.


## Blok 3 Tipologija portala

### H3a Različita tematska struktura

Testiramo pišu li mainstream portali češće o kontroverzama. Koristimo negativan sentiment kao proxy za kontroverzne teme. Analiza uključuje sva četiri tipa portala.

```{r h3a-themes}
#| label: h3a-themes

theme_portal <- dta[!is.na(AUTO_SENTIMENT) & PORTAL_TYPE %in% c("Mainstream National", "Religious Catholic", "Regional", "Local"),
                    .N, by = .(PORTAL_TYPE, AUTO_SENTIMENT)]

theme_portal[, Total := sum(N), by = PORTAL_TYPE]
theme_portal[, Share := N / Total * 100]

mainstream_negative <- theme_portal[PORTAL_TYPE == "Mainstream National" & AUTO_SENTIMENT == "negative", Share]
religious_negative <- theme_portal[PORTAL_TYPE == "Religious Catholic" & AUTO_SENTIMENT == "negative", Share]
regional_negative <- theme_portal[PORTAL_TYPE == "Regional" & AUTO_SENTIMENT == "negative", Share]
local_negative <- theme_portal[PORTAL_TYPE == "Local" & AUTO_SENTIMENT == "negative", Share]

if (length(mainstream_negative) == 0) mainstream_negative <- 0
if (length(religious_negative) == 0) religious_negative <- 0
if (length(regional_negative) == 0) regional_negative <- 0
if (length(local_negative) == 0) local_negative <- 0

theme_diff <- mainstream_negative - religious_negative

chisq_theme <- chisq.test(xtabs(N ~ PORTAL_TYPE + AUTO_SENTIMENT, data = theme_portal))
```
```{r h3a-results}
#| label: h3a-results

tibble(
  Metrika = c(
    "Negativni ton mainstream portali",
    "Negativni ton religijski portali",
    "Negativni ton regionalni portali",
    "Negativni ton lokalni portali",
    "Razlika mainstream vs religijski",
    "Chi square p vrijednost (svi tipovi)"
  ),
  Vrijednost = c(
    sprintf("%.1f%%", mainstream_negative),
    sprintf("%.1f%%", religious_negative),
    sprintf("%.1f%%", regional_negative),
    sprintf("%.1f%%", local_negative),
    sprintf("%.1f postotnih bodova", theme_diff),
    ifelse(chisq_theme$p.value < 0.001, "< 0.001", sprintf("%.3f", chisq_theme$p.value))
  ),
  Rezultat = c(
    "",
    "",
    "",
    "",
    ifelse(theme_diff > 3, "✓ Više na mainstream", "✗ Nema razlike"),
    ifelse(chisq_theme$p.value < 0.05, "✓ Značajno", "✗ Nije značajno")
  )
) %>%
  kable(caption = "H3a Tematska struktura po tipu portala",
        align = c("l", "r", "l")) %>%
  kable_styling(bootstrap_options = c("striped", "hover"), full_width = FALSE)
```
```{r fig-h3a-themes}
#| label: fig-h3a-themes
#| fig-cap: "Distribucija sentimenta po tipu portala (100% stacked)"
#| fig-height: 6

ggplot(theme_portal, aes(x = PORTAL_TYPE, y = Share, fill = AUTO_SENTIMENT)) +
  geom_col(position = "fill") +
  scale_fill_manual(values = c("negative" = "#c44536", "neutral" = "#94a3b8", "positive" = "#4a9c6d"),
                    labels = c("Negativan", "Neutralan", "Pozitivan")) +
  scale_y_continuous(labels = percent) +
  labs(
    title = "Tonalitet izvještavanja po tipu portala",
    subtitle = "Distribucija sentimenta uključuje sva četiri tipa portala",
    x = NULL,
    y = "Postotak",
    fill = "Sentiment"
  ) +
  theme(axis.text.x = element_text(angle = 15, hjust = 1))
```

Mainstream portali imaju `r sprintf("%.1f%%", mainstream_negative)` negativnog sadržaja nasuprot `r sprintf("%.1f%%", religious_negative)` na religijskim, `r sprintf("%.1f%%", regional_negative)` na regionalnim i `r sprintf("%.1f%%", local_negative)` na lokalnim portalima. Razlika između mainstream i religijskih portala je `r ifelse(chisq_theme$p.value < 0.05, "statistički značajna", "statistički neznačajna")`. **H3a je `r ifelse(theme_diff > 3 & chisq_theme$p.value < 0.05, "podržana", "nije podržana")`**.

### H3b Različit sentiment

Testiramo imaju li religijski portali pozitivniji ton u usporedbi sa svim ostalim tipovima portala.

```{r h3b-sentiment}
#| label: h3b-sentiment

mainstream_positive <- theme_portal[PORTAL_TYPE == "Mainstream National" & AUTO_SENTIMENT == "positive", Share]
religious_positive <- theme_portal[PORTAL_TYPE == "Religious Catholic" & AUTO_SENTIMENT == "positive", Share]
regional_positive <- theme_portal[PORTAL_TYPE == "Regional" & AUTO_SENTIMENT == "positive", Share]
local_positive <- theme_portal[PORTAL_TYPE == "Local" & AUTO_SENTIMENT == "positive", Share]

if (length(mainstream_positive) == 0) mainstream_positive <- 0
if (length(religious_positive) == 0) religious_positive <- 0
if (length(regional_positive) == 0) regional_positive <- 0
if (length(local_positive) == 0) local_positive <- 0

sentiment_diff <- religious_positive - mainstream_positive
```
```{r h3b-results}
#| label: h3b-results

tibble(
  Metrika = c(
    "Pozitivan ton mainstream portali",
    "Pozitivan ton religijski portali",
    "Pozitivan ton regionalni portali",
    "Pozitivan ton lokalni portali",
    "Razlika religijski vs mainstream"
  ),
  Vrijednost = c(
    sprintf("%.1f%%", mainstream_positive),
    sprintf("%.1f%%", religious_positive),
    sprintf("%.1f%%", regional_positive),
    sprintf("%.1f%%", local_positive),
    sprintf("%.1f postotnih bodova", sentiment_diff)
  ),
  Prag = c("", "", "", "", "> 15 pp"),
  Rezultat = c(
    "",
    "",
    "",
    "",
    ifelse(sentiment_diff > 15, "✓ Podržana", "✗ Nije podržana")
  )
) %>%
  kable(caption = "H3b Različit sentiment po tipu portala",
        align = c("l", "r", "c", "l")) %>%
  kable_styling(bootstrap_options = c("striped", "hover"), full_width = FALSE)
```
```{r fig-h3b-sentiment}
#| label: fig-h3b-sentiment
#| fig-cap: "Usporedba pozitivnog sentimenta po svim tipovima portala"
#| fig-height: 5

sentiment_comparison <- theme_portal[AUTO_SENTIMENT == "positive"]

ggplot(sentiment_comparison, aes(x = reorder(PORTAL_TYPE, -Share), y = Share, fill = PORTAL_TYPE)) +
  geom_col() +
  geom_text(aes(label = sprintf("%.1f%%", Share)), vjust = -0.5, fontface = "bold") +
  scale_fill_manual(values = portal_type_colors, guide = "none") +
  labs(
    title = "Usporedba pozitivnog tonaliteta po tipu portala",
    subtitle = paste0("Razlika religijski vs mainstream ", sprintf("%.1f", sentiment_diff), " postotnih bodova"),
    x = NULL,
    y = "Postotak pozitivnih objava"
  )
```

Religijski portali imaju `r sprintf("%.1f%%", religious_positive)` pozitivnog tona nasuprot `r sprintf("%.1f%%", mainstream_positive)` na mainstream, `r sprintf("%.1f%%", regional_positive)` na regionalnim i `r sprintf("%.1f%%", local_positive)` na lokalnim portalima. Razlika od `r sprintf("%.1f", sentiment_diff)` postotnih bodova između religijskih i mainstream portala `r ifelse(sentiment_diff > 15, "prelazi", "ne prelazi")` prag od 15. **H3b je `r ifelse(sentiment_diff > 15, "podržana", "nije podržana")`**.

### H3c Različita dubina izvještavanja

Testiramo pišu li religijski portali duže članke. Uspoređujemo duljinu tekstova po svim tipovima portala.

```{r h3c-depth}
#| label: h3c-depth

depth_portal <- dta[!is.na(TEXT_LENGTH) & TEXT_LENGTH > 0 &
                    PORTAL_TYPE %in% c("Mainstream National", "Religious Catholic", "Regional", "Local")]

mainstream_length <- depth_portal[PORTAL_TYPE == "Mainstream National", TEXT_LENGTH]
religious_length <- depth_portal[PORTAL_TYPE == "Religious Catholic", TEXT_LENGTH]
regional_length <- depth_portal[PORTAL_TYPE == "Regional", TEXT_LENGTH]
local_length <- depth_portal[PORTAL_TYPE == "Local", TEXT_LENGTH]

mannwhitney_depth <- wilcox.test(religious_length, mainstream_length, alternative = "greater")

median_mainstream <- median(mainstream_length)
median_religious <- median(religious_length)
median_regional <- median(regional_length, na.rm = TRUE)
median_local <- median(local_length, na.rm = TRUE)
mean_mainstream <- mean(mainstream_length)
mean_religious <- mean(religious_length)
mean_regional <- mean(regional_length, na.rm = TRUE)
mean_local <- mean(local_length, na.rm = TRUE)

## Kruskal Wallis test across all four types
kruskal_depth <- kruskal.test(TEXT_LENGTH ~ PORTAL_TYPE, data = depth_portal)
```
```{r h3c-results}
#| label: h3c-results

tibble(
  Metrika = c(
    "Medijan duljine mainstream",
    "Medijan duljine religijski",
    "Medijan duljine regionalni",
    "Medijan duljine lokalni",
    "Mann Whitney U p (religijski > mainstream)",
    "Kruskal Wallis p (svi tipovi)"
  ),
  Vrijednost = c(
    sprintf("%.0f znakova", median_mainstream),
    sprintf("%.0f znakova", median_religious),
    sprintf("%.0f znakova", median_regional),
    sprintf("%.0f znakova", median_local),
    ifelse(mannwhitney_depth$p.value < 0.001, "< 0.001", sprintf("%.3f", mannwhitney_depth$p.value)),
    ifelse(kruskal_depth$p.value < 0.001, "< 0.001", sprintf("%.3f", kruskal_depth$p.value))
  ),
  Rezultat = c(
    "",
    "",
    "",
    "",
    ifelse(mannwhitney_depth$p.value < 0.05, "✓ Značajno", "✗ Nije značajno"),
    ifelse(kruskal_depth$p.value < 0.05, "✓ Značajno", "✗ Nije značajno")
  )
) %>%
  kable(caption = "H3c Dubina izvještavanja po tipu portala",
        align = c("l", "r", "l")) %>%
  kable_styling(bootstrap_options = c("striped", "hover"), full_width = FALSE)
```
```{r fig-h3c-depth}
#| label: fig-h3c-depth
#| fig-cap: "Distribucija duljine tekstova po tipu portala"
#| fig-height: 6

ggplot(depth_portal, aes(x = TEXT_LENGTH, fill = PORTAL_TYPE)) +
  geom_density(alpha = 0.4) +
  scale_x_log10(labels = comma) +
  scale_fill_manual(values = portal_type_colors) +
  labs(
    title = "Dubina izvještavanja o redovnicima po tipu portala",
    subtitle = paste0("Kruskal Wallis test p ", ifelse(kruskal_depth$p.value < 0.001, "< 0.001", sprintf("= %.3f", kruskal_depth$p.value))),
    x = "Duljina teksta (znakova, log skala)",
    y = "Gustoća",
    fill = "Tip portala"
  )
```

```{r fig-h3c-boxplot}
#| label: fig-h3c-boxplot
#| fig-cap: "Boxplot duljine tekstova po tipu portala (logaritamska skala)"
#| fig-height: 5

ggplot(depth_portal, aes(x = PORTAL_TYPE, y = TEXT_LENGTH, fill = PORTAL_TYPE)) +
  geom_boxplot(outlier.alpha = 0.2) +
  scale_y_log10(labels = comma) +
  scale_fill_manual(values = portal_type_colors, guide = "none") +
  labs(
    title = "Usporedba duljine tekstova",
    x = NULL,
    y = "Duljina teksta (znakova, log skala)"
  ) +
  theme(axis.text.x = element_text(angle = 15, hjust = 1))
```

Religijski portali imaju medijan od `r sprintf("%.0f", median_religious)` znakova nasuprot `r sprintf("%.0f", median_mainstream)` na mainstream, `r sprintf("%.0f", median_regional)` na regionalnim i `r sprintf("%.0f", median_local)` na lokalnim portalima. Razlika `r ifelse(mannwhitney_depth$p.value < 0.05 & median_religious > median_mainstream, "je", "nije")` statistički značajna. Kruskal Wallis test koji uspoređuje sva četiri tipa portala `r ifelse(kruskal_depth$p.value < 0.05, "pokazuje značajne razlike", "ne pokazuje značajne razlike")` u duljini tekstova. **H3c je `r ifelse(mannwhitney_depth$p.value < 0.05 & median_religious > median_mainstream, "podržana", "nije podržana")`**.


# Rasprava

## Sažetak nalaza

```{r summary-all}
#| label: summary-all

summary_df <- tibble(
  Hipoteza = c(
    "H1a Koncentracija među redovima",
    "H1b Koncentracija među portalima",
    "H1c Dvostruka koncentracija",
    "H2a Spolna asimetrija u volumenu",
    "H2b Interakcija spol × portal",
    "H2c Spolne razlike u angažmanu",
    "H3a Različita tematska struktura",
    "H3b Različit sentiment",
    "H3c Različita dubina izvještavanja"
  ),
  Predikcija = c(
    "Gini > 0.60, Pareto > 80%",
    "CR10 > 50%",
    "Top 5×5 > 30%",
    "Muški > 60%",
    "Asimetrija veća na mainstream",
    "Muški više interakcija",
    "Mainstream više kontroverzi",
    "Religijski pozitivniji > 15 pp",
    "Religijski duži tekstovi"
  ),
  Status = c(
    ifelse(gini_orders > 0.60 & pareto_share > 80, "✓ Podržana", "~ Djelomično"),
    ifelse(cr10_portals > 50, "✓ Podržana", "✗ Nije podržana"),
    ifelse(elite_share > 30, "✓ Podržana", "✗ Nije podržana"),
    ifelse(male_share > 60, "✓ Podržana", "✗ Nije podržana"),
    ifelse(abs(ratio_diff) > 5, "✓ Podržana", "✗ Nije podržana"),
    ifelse(mannwhitney_test$p.value < 0.05 & median_male > median_female, "✓ Podržana", "✗ Nije podržana"),
    ifelse(theme_diff > 3 & chisq_theme$p.value < 0.05, "✓ Podržana", "✗ Nije podržana"),
    ifelse(sentiment_diff > 15, "✓ Podržana", "✗ Nije podržana"),
    ifelse(mannwhitney_depth$p.value < 0.05 & median_religious > median_mainstream, "✓ Podržana", "✗ Nije podržana")
  )
)

supported_rows <- which(grepl("✓ Podržana", summary_df$Status))
not_supported_rows <- which(grepl("✗ Nije podržana", summary_df$Status))
partial_rows <- which(grepl("~ Djelomično", summary_df$Status))

kbl <- summary_df %>%
  kable(caption = "Sažetak svih testiranih hipoteza",
        align = c("l", "l", "l")) %>%
  kable_styling(bootstrap_options = c("striped", "hover"), full_width = FALSE)

if (length(supported_rows) > 0) {
  kbl <- kbl %>% row_spec(supported_rows, background = "#e8f5e9")
}
if (length(not_supported_rows) > 0) {
  kbl <- kbl %>% row_spec(not_supported_rows, background = "#ffebee")
}
if (length(partial_rows) > 0) {
  kbl <- kbl %>% row_spec(partial_rows, background = "#fff3e0")
}

kbl
```

## Teorijske implikacije

Rezultati potvrđuju da se principi ekonomije pažnje primjenjuju na medijsku pokrivenost redovničkih zajednica u Hrvatskoj. Tri ključna nalaza zaslužuju posebnu pozornost.

**Koncentracija pažnje.** Medijski prostor nije demokratski raspoređen. Mali broj redova i portala kontrolira većinu vidljivosti, što stvara strukturne nejednakosti u pristupnosti medijima. Ovo je u skladu s predviđanjima Simonove (1971) teorije prema kojoj informacijski bogato okruženje nužno proizvodi koncentraciju pažnje. Za redovničke zajednice to znači da jednom uspostavljena medijska prisutnost generira daljnju vidljivost kroz mehanizam kumulativne prednosti, dok zajednice bez etablirane medijske pozicije ostaju strukturno nevidljive.

**Spolne razlike.** `r ifelse(male_share > 60, "Muški redovi dobivaju nerazmjerno više pozornosti, što odražava šire društvene obrasce rodne nejednakosti u javnom prostoru.", "Spolna distribucija je relativno uravnotežena.")` `r ifelse(abs(ratio_diff) > 5, "Razlika je izraženija na mainstream portalima, što sugerira da uređivačke logike pojačavaju postojeće asimetrije.", "")` Ovaj nalaz je posebno zanimljiv s obzirom na to da u Hrvatskoj djeluje više ženskih nego muških redovničkih zajednica, što znači da brojčano veća skupina zajednica dobiva manje medijskog prostora.

**Tipologija portala.** Četiri identificirana tipa portala pokazuju različite uredničke logike u izvještavanju o redovničkim zajednicama. `r ifelse(sentiment_diff > 15, "Religijski portali imaju značajno pozitivniji ton, što odražava njihovu pastoralnu funkciju.", "")` `r ifelse(mannwhitney_depth$p.value < 0.05 & median_religious > median_mainstream, "Religijski portali pišu duže članke, što sugerira veću dubinu izvještavanja.", "")` Lokalni i regionalni portali čine najveći udio objava, što ukazuje na to da su redovničke zajednice primarno lokalni akteri čije aktivnosti prije svega privlače pozornost u zajednicama u kojima djeluju.

## Praktične implikacije

Za komunikacijske praktičare u redovničkim zajednicama rezultati sugeriraju nekoliko praktičnih smjernica.

Redovničke zajednice bez etablirane medijske prisutnosti suočavaju se sa strukturnim preprekama jer mehanizam kumulativne prednosti favorizira već vidljive aktere. Potreban je proaktivan pristup koji uključuje sustavno građenje odnosa s medijima i razvoj vlastitih komunikacijskih kanala.

`r ifelse(male_share > female_share, "Ženske redovničke zajednice trebaju ciljane medijske strategije za povećanje vidljivosti. To uključuje identificiranje tema i narativa koji rezoniraju s uredničkim logikama različitih tipova portala.", "")`

Različite platforme zahtijevaju različite komunikacijske pristupe. Mainstream portali imaju drugačija očekivanja od religijskih, dok lokalni i regionalni portali nude prostor za izvještavanje o svakodnevnom životu zajednice koji ne prolazi kroz filtere nacionalnih medija.

## Ograničenja

Filtriranje ključnim riječima može propustiti relevantan sadržaj ili uključiti lažne pozitive. Osobito je problematičan pojam "sestra" koji je čest i izvan redovničkog konteksta.

Automatska klasifikacija portala i redova nije savršena. Hijerarhijski sustav klasifikacije dodjeljuje svaku objavu u točno jednu kategoriju, što znači da se objave koje se referiraju na više redova pripisuju samo jednom. Razdvajanje portala na lokalne i regionalne temeljeno je na heurističkim pravilima koja mogu sadržavati pogreške.

Sentiment analiza je automatizirana i može imati pogreške, osobito u kontekstu religijskog diskursa koji koristi specifičnu leksiku. Negativan sentiment ne mora nužno značiti kontroverzu, a pozitivan sentiment ne mora značiti kvalitetno izvještavanje.

Ne mjerimo offline medije niti dugoročni utjecaj medijske prisutnosti na zvanja ili javnu percepciju redovničkih zajednica.


# Zaključak

Ovo istraživanje pruža prvu sustavnu analizu medijske zastupljenosti redovničkih zajednica u hrvatskim digitalnim medijima kroz okvir ekonomije pažnje. Testirali smo 9 hipoteza u tri tematska bloka.

Ključni nalaz je da medijska pažnja nije ravnomjerno raspoređena. Mali broj redova i portala kontrolira većinu vidljivosti, što potvrđuje predviđanja teorije ekonomije pažnje. `r ifelse(male_share > 60, "Postoje rodne asimetrije koje odražavaju šire društvene obrasce.", "")` Četiri tipa portala (mainstream nacionalni, religijski katolički, regionalni i lokalni) pokazuju različite uredničke logike i tonalitet u izvještavanju o redovničkim zajednicama.

Nalazi proširuju istraživanja ekonomije pažnje na religijski kontekst i pružaju empirijsku osnovu za strateško komuniciranje redovničkih zajednica u digitalnom dobu. Buduća istraživanja mogla bi proširiti analizu na društvene mreže, ispitati utjecaj medijske prisutnosti na zvanja te usporediti hrvatske obrasce s onima u drugim europskim zemljama.


# Literatura {.unnumbered}

Davenport, T. H. i Beck, J. C. (2001). The Attention Economy Understanding the New Currency of Business. Harvard Business School Press.

Goldhaber, M. H. (1997). The attention economy and the net. First Monday, 2(4).

Hjarvard, S. (2008). The mediatization of religion A theory of the media as agents of religious change. Northern Lights, 6(1), 9 do 26.

Merton, R. K. (1968). The Matthew Effect in Science. Science, 159(3810), 56 do 63.

Simon, H. A. (1971). Designing organizations for an information rich world. U M. Greenberger (Ur.), Computers, Communications, and the Public Interest (str. 37 do 72). Johns Hopkins Press.

Webster, J. G. (2014). The Marketplace of Attention How Audiences Take Shape in a Digital Age. MIT Press.

```{r session-info}
#| label: session-info
#| include: false

sessionInfo()
```
